【裁判字號】    96,財管,140
【裁判日期】    970118
【裁判案由】    指定遺產管理人
【裁判全文】
臺灣臺南地方法院家事裁定             96年度財管字第140號
聲  請  人  臺南縣新市鄉農會
法定代理人  丙  ○
上列聲請人聲請選任被繼承人乙○○之遺產管理人事件，本院裁
定如下：
    主      文
選任財政部國有財產局臺灣南區辦事處臺南分處為被繼承人乙○
○之遺產管理人。
聲請程序費用新臺幣壹仟元由被繼承人乙○○之遺產負擔。
    理      由
一、按繼承開始時，繼承人之有無不明者，由親屬會議於一個月
    內選定遺產管理人，並將繼承開始及選定遺產管理人之事由
    ，向法院報明；無親屬會議或親屬會議未於前條所定期限內
    選定遺產管理人者，利害關係人或檢察官，得聲請法院選任
    遺產管理人，並由法院依前項規定為公示催告；公示催告期
    限屆滿，無繼承人承認繼承時，其遺產於清償債權，並交付
    遺贈物後，如有剩餘，歸屬國庫；非公用國有財產以財政部
    國有財產局為管理機關， 民法第1177條、第1178條第2項、
    第1185條、國有財產法第12條分別定有明文。
二、聲請意旨略以：被繼承人乙○○尚欠聲請人即債權人新臺幣
    6,000,000元，即自民國91年4月19日起至清償日止，按年息
    百分之10.05計算之利息，並自民國91年5月19日起至清償日
    止，在6個月以內者，按上開利率百分之10計算，超過6個月
    者，按上開利率百分之20計算之違約金，並賠償程序費用新
    臺幣149元及執行費用新臺幣45,615元。。查本案債務人乙
    ○○於95年1月16日死亡，其所有之不動產，經查第一、二
    、三順位皆無人繼承，亦無親屬會議為其選定遺產管理人，
    以致聲請人之債權無法行使，影響聲請人之權益甚鉅。茲聲
    請人基於利害關係人之地位，依民法第1178條及非訟事件法
    第78條第1項規定，狀請鈞院鑑核，准予裁定指定遺產管理
    人，以資管理而保權益，實感德便。
三、聲請人主張之上開事實，業據提出臺灣臺南地方法院92年度
    執字第11346號債權憑證、戶籍謄本、繼承系統表、拋棄繼
    承證明、借據、授信契約書（均為影本）為證，經本院依職
    權調取本院95年度繼字第198號卷宗審閱屬實，聲請人主張
    堪信為真實；復查被繼承人乙○○之繼承人均已聲明拋棄繼
    承權，又未準用民法第1177條規定選定遺產管理人，而聲請
    人為被繼承人之債權人，故聲請人以利害關係人聲請選任被
    繼承人之遺產管理人，核與上開規定並無不合，應予准許。
四、查本件被繼承人乙○○之繼承人均已拋棄繼承權，足見渠等
    對被繼承人遺產之處置已漠不關心，復經本院函詢被繼承人
    之配偶甲○○陳明是否願意擔任被繼承人乙○○之遺產管理
    人，甲○○具狀表示不願意擔任被繼承人乙○○之遺產管理
    人，此有陳報狀1紙在卷可稽，而被繼承人乙○○之遺產，
    倘無人承認繼承時，將於清償債權，交付遺贈物後，歸屬國
    庫，即無人繼承之遺產若有賸餘，終歸國家所取得，則職司
    國有財產管理之有關機關自係最為適合擔任遺產管理之人，
    況上開機關就遺產管理之有關法律程序亦相當熟悉；故為使
    遺產之處置順利進行，並考量遺產管理之專業性與公平性，
    認選任財政部國有財產局臺灣南區辦事處臺南分處為被繼承
    人乙○○之遺產管理人為適當。
五、依非訟事件法第21條第2項、第24條第1項，民事訴訟法第78
    條，裁定如主文。
中    華    民    國    97    年    1     月    18    日
                  家事法庭    法  官  鄭  彩  鳳
上為正本係照原本作成。
如不服本裁定，應於裁定送達後10日內向本院提出抗告狀（附具
繕本），並應繳納抗告費新臺幣1000元。
中    華    民    國    97    年    1     月    18    日
                              書記官  黃  心  怡


司法院資訊處製作；財團法人民間司法改革基金會備份。
